臺灣臺中地方法院刑事判決
111年度金訴字第729號
公  訴  人  臺灣臺中地方檢察署檢察官
被      告  廖又諺


上列被告因違反洗錢防制法等案件，經檢察官提起公訴（111年
度偵字第8929號、111年度偵字第15833號）及移送併辦（①111年
度偵字第17586號、111年度偵字第18341號、②111年度偵字第235
70號、③111年度偵字第26224號、④111年度偵字第30910號、⑤111
年度偵字第34502號），於被告為有罪之陳述後，本院合議庭裁
定由受命法官依簡式審判程序獨任審理，判決如下：
    主  文
廖又諺幫助犯洗錢防制法第14條第1項之一般洗錢罪，處有期徒
刑6月，併科罰金新臺幣4萬元，罰金如易服勞役，以新臺幣1千
元折算1日。
    犯罪事實
一、廖又諺依其智識程度與社會生活經驗，可知悉金融帳戶為個
    人信用、財產之重要表徵，而國內社會上層出不窮之犯罪集
    團為掩飾不法行徑，避免執法人員之追究及處罰，經常利用
    他人之金融帳戶掩人耳目，已預見將自己的金融帳戶提供予
    不詳之人使用，常與詐欺等財產犯罪密切相關，極有可能遭
    詐欺犯罪者利用作為人頭帳戶，便利詐欺犯罪者用以向他人
    詐騙款項，因而幫助詐欺犯罪者從事財產犯罪，且受詐騙人
    匯入款項遭轉匯或提領後，即產生遮斷資金流動軌跡而逃避
    國家追訴、處罰之效果，竟仍基於幫助詐欺取財及幫助洗錢
    之不確定故意，於民國110年10月11日、同年月12日，將其
    所申辦之中國信託商業銀行帳號000-000000000000號帳戶（
    下稱「A帳戶」）、彰化商業銀行帳號000-00000000000000
    號帳戶（下稱「B帳戶」）之存摺、提款卡（含密碼）、網
    路銀行及行動網銀之帳號密碼暨所綁定之門號0000000000號
    SIM卡，交付給真實姓名年籍不詳、綽號「紅中」之詐騙集團
    某成年成員使用，以幫助該成員所屬之詐騙集團遂行詐欺、
    洗錢之犯行，嗣「紅中」及其所屬詐欺集團成員取得上開資
    料後，即共同意圖為自己不法之所有，基於詐欺取財及洗錢
    之犯意聯絡，於附表所示之時間，以各該方式詐騙附表所示
    洪政焜等14人，致洪政焜等14人均陷於錯誤，而各依詐欺集
    團成員指示，分別於附表所示匯款時間，轉帳附表所示金額
    之款項至A帳戶或B帳戶，並旋遭不詳詐欺集團成員以網路銀
    行將款項轉匯至其他人頭帳戶，廖又諺即以上開方式，幫助
    上開集團成員收受特定犯罪所得，並隱匿、掩飾該特定犯罪
    所得之來源、去向。嗣經洪政焜等人察覺有異報警處理，始
    查悉上情。
二、案經洪政焜、吳佩紋、黃秋華、胡婷雅、呂秀美、郭戰芸、
    楊威、黃之妤、陳奕伶、陳佳萍、陳易隆、林品興（原名：
    林柄興）各訴由附表「提告單位」欄所示之警局移送臺灣臺
    中地方檢察署檢察官偵查起訴。
    理  由
一、認定犯罪事實之依據：
    上開事實，業經被告廖又諺於本院審理時坦承不諱（見本院
    卷第262、289頁），核與證人即告訴人或被害人洪政焜、杜
    瓊娟、沈楌宸、吳佩紋、黃秋華、胡婷雅、呂秀美、郭戰芸
    、楊威、黃之妤、陳奕伶、陳佳萍、陳易隆、林品興於警詢
    中所為之證述相符，並有①中國信託商業銀行股份有限公司1
    10年11月12日中信銀字第110224839302213號函及附件A帳戶
    之開戶基本資料查詢、存款交易明細查詢、②告訴人洪政焜
    之相關報案資料：內政部警政署反詐騙諮詢專線紀錄表
    、臺南市政府警察局第六分局金華派出所受理詐騙帳戶通報
    警示簡便格式表、金融機構聯防機制通報單、告訴人洪政焜
    持用之行動電話LINE聯絡人照片、對話紀錄及新葡京博弈網
    站擷取畫面、合作金庫銀行自動櫃員機交易明細單1紙、臺
    南市政府警察局第六分局金華派出所受理各類案件紀錄表、
    ③彰化銀行開戶基本資料查詢、B帳戶之彰化銀行存摺存款帳
    號資料及交易明細查詢、網銀登入IP歷史資料、④被害人杜
    瓊娟之相關報案資料：內政部警政署反詐騙諮詢專線紀錄表
    、臺中市政府警察局第五分局松安派出所陳報單、⑤被害人
    沈楌宸之相關報案資料：臺中市政府警察局第三分局勤工派
    出所受理各類案件紀錄表、內政部警政署反詐騙諮詢專線紀
    錄表、臺中市政府警察局第三分局勤工派出所受理詐騙帳戶
    通報警示簡便格式表、金融機構聯防機制通報單、被害人沈
    楌宸持用之行動電話LINE對話紀錄擷取畫面2張、網路銀行
    交易明細查詢、⑥告訴人吳佩紋之相關報案資料：告訴人吳
    佩紋持用之行動電話LINE對話紀錄擷取畫面1張、網路銀行
    交易明細查詢2紙、viptrade虛擬錢包交易明細、U-trade外
    匯投資平台網頁畫面、吳佩紋與LINE暱稱「倩微」之對話內
    容、嘉義縣警察局水上分局南新派出所受理各類案件紀錄表
    、內政部警政署反詐騙諮詢專線紀錄表、嘉義縣警察局水上
    分局南新派出所受理詐騙帳戶通報警示簡便格式表、金融機
    構聯防機制通報單、⑦告訴人黃秋華之相關報案資料：告訴
    人黃秋華之元大銀行帳戶存摺封面及內頁交易明細及其持用
    之行動電話LINE及網路銀行交易擷取畫面、臺北市政府警察
    局內湖分局內湖派出所受理各類案件紀錄表、內政部警政署
    反詐騙諮詢專線紀錄表、臺北市政府警察局內湖分局內湖派
    出所受理詐騙帳戶通報警示簡便格式表、金融機構聯防機制
    通報單、臺北市政府警察局內湖分局內湖派出所受理各類案
    件紀錄表、⑧告訴人胡婷雅之相關報案資料：台新國際商業
    銀行國內匯款申請書（110年10月13日）、告訴人胡婷雅之
    母黃玉珍匯入30萬元至彰化銀行臺南分行帳號000000000000
    00號帳戶、高雄市政府警察局鳳山分局過埤派出所受理各類
    案件紀錄表、⑨告訴人呂秀美之相關報案資料：告訴人呂秀
    美持用之行動電話LINE、「ASIC」投資網站、Taiwan Pay交
    易明細擷取畫面、第一銀行帳號00000000000、00000000000
    號存摺內頁交易明細、臺南市政府警察局善化分局善化派出
    所受理各類案件紀錄表、金融機構聯防機制通報單、⑩告訴
    人郭戰芸之相關報案資料：新北市政府警察局海山分局江翠
    派出所受理各類案件紀錄表、內政部警政署反詐騙諮詢專線
    紀錄表、新北市政府警察局海山分局江翠派出所受理詐騙帳
    戶通報警示簡便格式表、金融機構聯防機制通報單、⑪告訴
    人楊威之相關報案資料：日盛銀行匯款申請書收執聯（110
    年10月13日）、告訴人楊威持用之行動電話LINE擷取畫面、
    桃園市政府警察局桃園分局大樹派出所受理詐騙帳戶通報警
    示簡便格式表、金融機構聯防機制通報單、⑫告訴人黃之妤
    之相關報案資料：內政部警政署反詐騙諮詢專線紀錄表、桃
    園市政府警察局中壢分局興國派出所陳報單、受理各類案件
    紀錄表、受理詐騙帳戶通報警示簡便格式表、⑬彰化商業銀
    行台南分行111年1月28日彰南字第11100027號函及附件B帳
    戶之開戶基本資料查詢、彰化銀行存摺存款交易明細查詢、
    ⑭告訴人陳奕伶之相關報案資料：內政部警政署反詐騙諮詢
    專線紀錄表、南投縣政府警察局草屯分局復興派出所受理詐
    騙帳戶通報警示簡便格式表、金融機構聯防機制通報單、國
    泰世華銀行存摺內頁交易明細-帳號0000000000000號、新光
    銀行國內匯款申請書（110年10月15日）、告訴人陳奕伶持
    用之行動電話LINE對話紀錄及投資網站擷取畫面2張、⑮告訴
    人陳佳萍之相關報案資料：告訴人陳佳萍持用之行動電話LI
    NE擷取畫面、網路銀行交易明細查詢、新竹縣政府警察局竹
    東分局下公館派出所受理各類案件紀錄表、內政部警政署反
    詐騙諮詢專線紀錄表、新竹縣政府警察局竹東分局下公館派
    出所受理詐騙帳戶通報警示簡便格式表、金融機構聯防機制
    通報單、⑯告訴人陳易隆之相關報案資料：告訴人陳易隆持
    用之行動電話LINE及投資網站擷取畫面、網路銀行交易明細
    查詢、臺中市政府警察局第五分局松安派出所受理各類案件
    紀錄表、內政部警政署反詐騙諮詢專線紀錄表、臺中市政府
    警察局第五分局松安派出所受理詐騙帳戶通報警示簡便格式
    表、金融機構聯防機制通報單、⑰告訴人林品興之相關報案
    資料：內政部警政署反詐騙諮詢專線紀錄表、桃園市政府警
    察局楊梅分局楊梅派出所受理詐騙帳戶通報警示簡便格式表
    、告訴人林品興持用之行動電話LINE擷取畫面、上海商業儲
    蓄銀行匯出匯款申請書（110年10月15日13時13分）、⑱個人
    戶籍資料查詢結果-告訴人胡婷雅、⑲彰化銀行台南分行111
    年6月10日彰南字第11100149號函及附件（B帳戶於110年10
    月12日開戶後並無申請帳戶掛失止付，本行於110年10月15
    日暫禁本帳戶）、⑳本院111年6月27日電話紀錄表、㉑中國信
    託商業銀行股份有限公司111年6月17日中信銀字第11122483
    9191473號函及檢附錄音光碟1份（覆本院函詢掛失止付紀錄
    ）、㉒台灣大哥大股份有限公司111年7月14日法大字第11108
    7835號書函及附件門號0000-000000號通聯紀錄及通訊基地
    台位置、㉓彰化商業銀行台南分行111年7月18日彰南字第111
    00177號函及附件B帳戶之開戶基本資料（110年10月12日）-
    含個人戶顧客印鑑卡、個人戶業務往來申請書、彰化銀行約
    定轉入帳戶服務申請書（110年10月13日）、彰化銀行自動
    化作業轉入帳號內容異動記錄一覽表、㉔中國信託商業銀行
    股份有限公司111年7月14日中信銀字第111224839226781號
    函及附件A帳戶之約定轉帳異動紀錄及網路銀行綁定門號、
    網路銀行上網登入紀錄、㉕本院111年7月29日公務電話紀錄2
    份、㉖網頁資料查詢-彰化銀行「行動御守」功能、㉗台灣大
    哥大股份有限公司111年8月8日法大字第111099129號書函及
    附件【0000-000000於110年10月15日因SIM卡遺失至本公司
    門市另換（補）卡】、㉘被告廖又諺持用之行動電話telegra
    m對話紀錄擷取畫面（與暱稱「紅中」聯繫欲拿取金錢）在
    卷可稽，足認被告前揭任意性之自白，核與事實相符，堪以
    採信。綜上，本件事證明確，被告上開犯行，洵堪認定，應
    依法論科。
二、論罪科刑：
  ㈠按刑法上之幫助犯，係對於犯罪與正犯有共同之認識，而以
    幫助之意思，對於正犯資以助力，而未參與實施犯罪之行為
    者而言。又行為人提供金融帳戶提款卡及密碼予不認識之人
    ，非屬洗錢防制法第2條所稱之洗錢行為，不成立同法第14
    條第1項一般洗錢罪之正犯；如行為人主觀上認識該帳戶可
    能作為收受及提領特定犯罪所得使用，他人提領後即產生遮
    斷資金流動軌跡以逃避國家追訴、處罰之效果，仍基於幫助
    之犯意而提供，應論以幫助犯同法第14條第1項之一般洗錢
    罪（最高法院刑事大法庭108年度台上大字第3101號裁定意
    旨參照）。被告廖又諺雖有提供上開帳戶資料及帳戶行動網
    銀綁定之門號SIM卡予詐欺集團使用，但被告單純提供上開
    帳戶相關資料供人使用之行為，並不等同於向告訴人或被害
    人洪政焜等14人施以欺罔之詐術行為，亦非洗錢行為，且卷
    內亦無積極證據證明被告與本案實施詐騙之人有詐欺、洗錢
    之犯意聯絡，或有何參與詐欺告訴人、被害人或洗錢行為，
    被告上揭所為，即屬詐欺取財、洗錢構成要件以外之行為，
    在無證據證明被告係以正犯犯意參與犯罪之情形下，應認被
    告所為係幫助犯而非正犯。
  ㈡是核被告所為，係犯刑法第30條第1項前段、第339條第1項之
    幫助詐欺取財罪，及刑法第30條第1項前段、洗錢防制法第1
    4條第1項之幫助洗錢罪。
  ㈢被告接續提供上開帳戶相關資料之幫助行為，同時觸犯幫助
    詐欺取財及幫助洗錢之罪名，依刑法第55條規定，為想像競
    合犯，應從一重之幫助洗錢罪處斷。又被告提供上開帳戶資
    料行為，幫助該詐欺集團成員分別詐騙如附表所示告訴人及
    被害人之財物，而觸犯14個幫助洗錢罪，為同種想像競合犯
    ，應依刑法第55條規定從一重處斷（以告訴人陳奕伶遭詐騙
    之金額較高，情節較重）。
  ㈣被告基於幫助洗錢之不確定故意，參與構成要件以外之行為
    ，為幫助犯，爰依刑法第30條第2項規定，依正犯之刑減輕
    之。又洗錢防制法第16條第2項規定：犯前2條之罪，在偵查
    或審判中自白者，減輕其刑。查被告於本院審理時自白犯行
    ，應依前揭規定減輕其刑，並依刑法第70條規定遞減之。
　㈤爰審酌被告任意將自己申設金融機構帳戶相關資料提供予他
    人作為財產犯罪使用，使告訴人及被害人等受有財產上損失
    ，並使該等詐欺所得真正去向、所在得以獲得隱匿，所為實
    有不該；並考量告訴人、被害人各受損失之金額（詳如附表
    ），及被告先是否認犯行，然於本院審理時終能坦認犯行之
    犯後態度；兼衡其自陳為大學畢業之智識程度，職業為臨時
    性水電工，日薪新臺幣（下同）1400元，月收入約3萬2000
    元，需要扶養照顧奶奶，因父母已不大能工作，經濟上需其
    資助，經濟狀況勉持（見本院卷第288頁）等一切情狀，量
    處如主文所示之刑，並就併科罰金部分，諭知易服勞役之折
    算標準。又洗錢防制法第14條第1項洗錢罪之法定本刑為7年
    以下有期徒刑，非刑法第41條第1項前段規定得易科罰金之
    罪，是被告本案所受刑之宣告，不得為易科罰金之諭知，附
    此敘明。
三、不予沒收部分：
  ㈠被告廖又諺提供上開帳戶相關資料，雖交付他人作為詐欺取
    財、洗錢所用，惟本案A帳戶及B帳戶帳戶均已被列為警示戶
    ，存摺、提款卡本身之價值甚低，無法再供交易使用；另被
    告交付予「紅中」之前揭帳戶網路銀行綁定之門號00000000
    00號SIM卡，則因被告前於110年10月15日向臺灣大哥大股份
    有限公司申請換發SIM卡而無法使用，上開帳戶資料及門號S
    IM卡復均未扣案，因認尚無沒收之實益，其沒收不具有刑法
    上之重要性，依刑法第38條之2第2項規定不予宣告沒收。
  ㈡告訴人及被害人等遭詐騙之款項，業由詐欺集團成員轉匯至
    其他人頭帳戶，已如前述，該等款項非屬被告所有，亦非在
    被告實際掌控中，被告就所隱匿之財物不具所有權及事實上
    處分權，無從依洗錢防制法第18條第1項就該等全部金額諭
    知沒收。
　㈢另本案並無積極具體證據足認被告因其幫助犯罪犯行而自犯
    罪集團獲有犯罪所得之對價，自不生犯罪所得應予沒收之問
    題。　　
據上論斷，應依刑事訴訟第273條之1、第299 條第1 項前段，判
決如主文。
本案經檢察官林宏昌提起公訴，檢察官張文傑、黃怡華、楊仕正
移送併案，檢察官王淑月到庭執行職務。
中　　華　　民　　國　　111 　年　　9 　　月　　12　　日
                  刑事第十八庭  法  官  李宜璇
以上正本證明與原本無異。
如不服本判決應於收受送達後20日內向本院提出上訴書狀，並應
敘述具體理由；如未敘述上訴理由者，應於上訴期間屆滿後20日
內向本院補提理由書（均須按他造當事人之人數附繕本）「切勿
逕送上級法院」。
告訴人或被害人如不服判決，應備理由具狀向檢察官請求上訴，
上訴期間之計算，以檢察官收受判決正本之日起算。
                                書記官  張雅如
中　　華　　民　　國　　111 　年　　9 　　月　　12　　日
◎附錄論罪科刑之法條
中華民國刑法第30條第1項前段
幫助他人實行犯罪行為者，為幫助犯。

中華民國刑法第339條第1項
意圖為自己或第三人不法之所有，以詐術使人將本人或第三人之
物交付者，處5年以下有期徒刑、拘役或科或併科50萬元以下罰
金。

洗錢防制法第14條第1項
有第二條各款所列洗錢行為者，處7年以下有期徒刑，併科新臺
幣5百萬元以下罰金。
　　　　
附表      編號 偵查案號 告訴人/被害人  是否提告 詐騙方式 詐欺取財之金額（新臺幣）    提告單位   1 111年度偵字第8929、15833號 洪政焜 有提告 詐欺集團成員於110年10月13日以LINE向洪政焜佯稱加入「新葡京博弈網站」，依指示操作可獲取利潤云云，致洪政焜陷於錯誤，於110年10月14日12時46分許，至合作金庫銀行自動櫃員機轉帳如右列所示之款項至A帳戶內。 3萬元    雲林縣警察局斗南分局   2 111年度偵字第8929、15833號 杜瓊娟 未提告 詐欺集團成員於110年4月中旬某日以LINE向杜瓊娟佯稱加入其介紹之「Meta traded」外匯投資網站，依指示操作可獲取利潤云云，致杜瓊娟陷於錯誤，於110年10月15日13時18分許，臨櫃匯款如右列所示之款項至B帳戶內。 60萬元 3 111年度偵字第17586、18341號 沈楌宸 未提告 詐欺集團成員於110年8月27日以LINE向沈楌宸佯稱加入其推薦之虛擬貨幣交易平台，依指示操作可獲取利潤云云，致沈楌宸陷於錯誤，先後於110年10月14日11時45分許、同日12時33分許，以網路銀行轉帳如右列所示之款項至A帳戶內。 ①10萬元 ②10萬元 4 111年度偵字第17586、18341號 吳佩紋 有提告 詐欺集團成員於110年9月初某日以LINE向吳佩紋佯稱加入其介紹之「U-trade」外匯投資平台，並綁定「VIPOTOR」虛擬錢包，依指示操作可獲取利潤云云，致吳佩紋陷於錯誤，先後於110年10月13日13時54分許、同日13時56分許，以網路銀行轉帳如右列所示之款項至B帳戶內。 ①5萬元 ②7千元    臺中市政府警察局豐原分局   5 111年度偵字第17586、18341號 黃秋華 有提告 詐欺集團成員於110年7月15日以LINE向黃秋華佯稱加入「量化服務VIP交流群」之LINE群組，依指示操作投資外匯可獲取利潤云云，致黃秋華陷於錯誤，先後於110年10月15日12時25分許、同日12時28分許，以網路銀行轉帳如右列所示之款項至B帳戶內。 ①5萬元 ②5萬元    臺中市政府警察局豐原分局   6 111年度偵字第17586、18341號 胡婷雅 有提告 詐欺集團成員於110年10月13日以LINE向胡婷雅佯稱加入「U-trade」外匯投資平台，依指示操作可獲取利潤云云，致胡婷雅陷於錯誤，委由其母親黃玉珍於110年10月13日14時54分許，臨櫃匯款如右列所示之款項至B帳戶內。 30萬元    臺中市政府警察局豐原分局   7 111年度偵字第17586、18341號 呂秀美 有提告 詐欺集團成員於110年7月22日以LINE向呂秀美佯稱加入「ASIC」美金投資網站，依指示操作可獲取利潤云云，致呂秀美陷於錯誤，先後於110年10月13日14時36分許、同日14時40分許，以網路銀行轉帳如右列所示之款項至B帳戶內。 ①3萬元 ②3萬元    臺中市政府警察局豐原分局   8 111年度偵字第17586、18341號 郭戰芸 有提告 詐欺集團成員於110年10月14日發送協助貸款之簡訊予郭戰芸，郭戰芸點擊該簡訊之LINE連結頁面後，詐欺集團成員即透過LINE向郭戰芸佯稱加入「全民紓困申貸」網站，依指示匯入保證金可獲取申貸金云云，致郭戰芸陷於錯誤，於110年10月15日11時46分許，以網路銀行轉帳如右列所示之款項至A帳戶內。 1萬8千元    臺中市政府警察局豐原分局   9 111年度偵字第17586、18341號 楊威 有提告 詐欺集團成員於110年7月27日以LINE向楊威佯稱加入「八方來財飆股資訊交流」之LINE群組，依指示投資外匯可獲取利潤云云，致楊威陷於錯誤，於110年10月13日13時17分許，臨櫃匯款如右列所示之款項至B帳戶內。 15萬元    臺中市政府警察局豐原分局   10 111年度偵字第23570、23575號 黃之妤 有提告 詐欺集團成員於110年9月10日以LINE暱稱「VIP協理-鄭星光」向黃之妤佯稱加入「U-Trade」投資平台，並透過「VIPOTOR」匯入款項可投資外匯獲取利潤云云，致黃之妤陷於錯誤，於110年10月13日14時43分許，以網路銀行轉帳如右列所示之款項至B帳戶內。 6萬元    臺北市政府警察局文山第二分局   11 111年度偵字第26224號 陳奕伶 有提告 詐欺集團成員於110年8月5日以LINE暱稱「林麗玉」向陳奕伶佯稱加入其介紹之君泰投資顧問、「MT4」投資網站，依指示匯入款項可以投資期貨獲取利潤云云，致陳奕伶陷於錯誤，於110年10月15日11時52分許，臨櫃匯款如右列所示之款項至A帳戶內。 60萬6016元    臺中市政府警察局東勢分局   12 111年度偵字第30910號 陳佳萍 有提告 詐欺集團成員於110年8月5日發送推薦股票之簡訊予陳佳萍，陳佳萍加入該簡訊之LINE帳號後，詐欺集團成員即透過LINE以暱稱「曉慈」向陳佳萍佯稱加入「U-trade」網站以及加入暱稱「VIPOTOR客服宋雨澤」LINE好友，即可依「VIPOTOR客服宋雨澤」之指示匯入款項投資股票獲取利潤云云，致陳佳萍陷於錯誤，於110年10月13日13時1分、同日13時3分許，以網路銀行轉帳如右列所示之款項至B帳戶內。 ①5萬元 ②1萬元    臺中市政府警察局豐原分局   13 111年度偵字第30910號 陳易隆 有提告 詐欺集團成員於110年10月13日前之某時日，在投資股票LINE群組中，以暱稱「洪天峰」、「陳志強」、「喬琳Jolene」向陳易隆佯稱加入「VIPOTOR-WEALTH LTD」、「U-trade」網站，依指示匯入款項可投資股票獲取利潤云云，致陳易隆陷於錯誤，於110年10月13日19時49分許，以網路銀行轉帳如右列所示之款項至B帳戶內。 5萬7千元    臺中市政府警察局豐原分局   14 111年度偵字第34502號 林品興（原名林柄興）  有提告 詐欺集團成員於110年8月8日9時7分許，以LINE暱稱「陳玉蓮」向林品興佯稱使用「MT5」手機軟體，依指示匯入款項可以投資黃金及石油獲取利潤云云，致林品興陷於錯誤，於110 年10月15日13時13分許，臨櫃匯款如右列所示之款項至A帳戶內。 40萬元    高雄市政府警察局鳳山分局